臺灣高等法院臺中分院刑事判決　　　　96年度上訴字第2474號
上　訴　人
即　被　告　己○○
選任辯護人　劉進堂律師
上　訴　人
即　被　告　丁○○
　　　　　　　　　　　3樓之1.
　　　　　　甲○○
上二人共同
選任辯護人　熊賢祺律師
上　訴　人
即　被　告　戊○○
指定辯護人　本院公設辯護人庚○○
上列上訴人因加重強盜等案件，不服臺灣臺中地方法院95年度訴
字第3441號中華民國96年6月21日第一審判決（起訴案號：臺灣
臺中地方法院檢察署95年度偵字第16213、18946、23223、24456
號），提起上訴，本院判決如下：
    主  文
上訴駁回。
    事  實
一、己○○前因賭博、恐嚇等案件，經本院分別判處有期徒刑7
    月、5月，並定其應執行刑為有期徒刑10月確定，於民國93
    年1月22日縮短刑期執行完畢。詎己○○仍不知警惕，與陳
    雅玲（另經本院判處有期徒刑7年，尚未確定）、丁○○（
    綽號偉古）、甲○○（綽號達古）、戊○○、吳子健（通緝
    中，待到案後另行審結）及另4名真實姓名年籍均不詳之成
    年男子共同意圖為自己不法之所有，而基於以假賭博真詐賭
    之方式以詐取他人財物之犯意聯絡，於95年2月19日晚間，
    由陳雅玲以丁○○生日為藉口，將其前於94年10月間、在設
    於臺中縣豐原市○○路上之「憶山KTV」工作時所結識之客
    人丙○○約至設於同市「好樂迪KTV」內飲酒取樂，丙○○
    不疑有他，依約於當日晚間8時30分許，偕同陳雅玲、丁○○、及不知情之丁○○之女友藍葦純、吳俊吉（另經檢察官
    為不起訴處分確定）暨吳俊吉之女友劉懿萱共同至該「好樂
    迪KTV」之第406號包廂內飲酒、唱歌。席間，丁○○依計將
    己○○先前所交付之白色不明粉末加入丙○○所飲用之酒類
    飲料中，丙○○因該粉末及酒精之交互影響，精神漸有不濟
    ，陳雅玲、丁○○見此，即由丁○○駕駛車號9E—8621號自
    用小客車搭載丙○○、陳雅玲、藍葦純、吳俊吉、劉懿萱至
    其等先前所備妥、位於臺中縣豐原市○○路26之7號2樓之賭
    場。抵達後，丁○○交付新臺幣（下同）1, 000元予吳俊吉
    、劉懿萱以為計程車資，而將吳俊吉、劉懿萱先行支開，嗣
    再與陳雅玲共同偕同丙○○登上設於該處2樓之賭場，由陳
    雅玲坐於丙○○之旁，丁○○則與丙○○合夥之方式，與已
    在此等候多時之己○○、甲○○、吳子健、戊○○等人對賭
    ，至前揭另4名真實姓名年籍均不詳之成年男子則在旁伺機
    接應。殆至翌日凌晨1、2時許，丙○○因遭己○○等人以調
    換牌，及丁○○充為內應配合之下，合計與丁○○共同賭輸
    予己○○等人7,000,000元，己○○、甲○○旋以此為由，
    取出本票數紙，要求丙○○、丁○○分別簽立面額各計為
    3,500,000元之本票交予其等收執，丁○○隨即假意應允而
    簽立如數之本票，以藉此訛使丙○○跟隨辦理，惟丙○○堅
    持不依，詎己○○、丁○○、甲○○、吳子健、戊○○、陳
    雅玲及另4名真實姓名年籍均不詳之成年男子見此，不知及
    時罷手，為圖順利取得丙○○所簽立面額合計3,500,000元
    之本票等，竟共同變更詐欺取財之犯意聯絡為結夥三人以上
    強盜之犯意聯絡，而推由己○○及上開另4名真實姓名年籍
    均不詳之成年男子徒手毆擊丙○○之臉、臀部等處，使丙○○因此受有兩側眼瞼瘀傷各44公分、臀部挫傷等傷害，戊○○並在旁向丙○○恫嚇稱：若你不簽的話，陳雅玲、丁○○及你都不要想離開現場等語，而共同以此強暴、脅迫之方
    式，致使丙○○因此而不能抗拒，依令簽立本票，惟甲○○
    等人認丙○○字跡過於潦草，遂將該等本票撕掉，再強行逼
    令丙○○重簽票號分別為WG00000000號、WG00000000號、
    WG00000000號，發票日均為95年5月20日、到期日均為95年2
    月20日，面額分別為1,100,000元、1,100,000元、1,300,00
    0元之本票各1紙（下稱本案本票），且連同借據1紙交予甲○○等人，甲○○嗣並逕取丙○○之證件核對上開本票上所
    填載丙○○之身分資料等有無錯誤。而陳雅玲則於丙○○重
    簽本票期間，復不斷在旁提醒丙○○要好好寫等語。嗣甲○○等人確認丙○○所簽本票、借據無誤後，始推由丁○○、
    陳雅玲駕駛上開自用小客車將丙○○載返「好樂迪KTV」附
    近停車場取車。上開本案本票、借據嗣由丁○○交予戊○○
    委託林昌整代為討債，林昌整則再委託羅文雄（另因違反公
    司法，經原審法院判處有期徒刑6月，如易科罰金，以300
    元折算1日，尚未確定）夥同余國彰（另經檢察官為不起訴
    處分確定）向丙○○催討。
二、案經丙○○訴由臺中縣警察局報請臺灣臺中地方法院檢察署
    檢察官偵查起訴。
    理  由
壹、程序部分：
  (一)按被告以外之人（包括證人、鑑定人、告訴人、被害人及共
    同被告等）於審判外之陳述雖不符刑事訴訟法第159條之1至
    之4等4條之規定，而經當事人於審判程序同意作為證據，法
    院審酌該言詞陳述或書面陳述作成時之情況，認為適當者，
    亦得為證據；當事人、代理人或辯護人於法院調查證據時，
    知有刑事訴訟法第159條第1項不得為證據之情形，而未於言
    詞辯論終結前聲明異議者，視為有前項之同意，同法第159
    條之5定有明文。立法意旨在於傳聞證據未經當事人之反對
    詰問予以核實，原則上先予排除。惟若當事人已放棄反對詰
    問權，於審判程序中表明同意該等傳聞證據可作為證據；或
    於言詞辯論終結前未聲明異議，基於尊重當事人對傳聞證據
    之處分權，及證據資料愈豐富，愈有助於真實發見之理念，
    且強化言詞辯論主義，使訴訟程序得以順暢進行，上開傳聞
    證據亦均具有證據能力。本件公訴人、被告4人及選任、指
    定辯護人於本院表示對於本件警卷所附行政院衛生署豐原醫
    院95年2月20日診斷證明書（丙○○）之於審判外之書面陳
    述之證據能力不爭執；公訴人、被告丁○○、甲○○、己○○及其等選任辯護人對於證人吳俊吉、劉懿萱於警詢，證人
    丙○○、羅文雄於警偵訊中證詞等審判外言詞陳述之證據能
    力不爭執；又公訴人、被告丁○○、甲○○、己○○及其等
    選任辯護人對於證人即被告戊○○於偵訊時所為供證內容等
    審判外之言詞陳述之證據能力不爭執；公訴人、被告甲○○
    、己○○及其等選任辯護人對於證人即被告丁○○於警偵訊
    時所為供證內容等審判外之言詞陳述之證據能力亦不爭執、
    另公訴人、被告戊○○、指定辯護人對於丙○○於偵訊時證
    述之審判外之言詞陳述亦不爭執證據能力；公訴人、被告甲○○、丁○○對於證人即被告己○○於偵訊時所為供證內容
    等審判外之言詞陳述之證據能力亦不爭執（見原審法院卷(一)
    第152頁至160頁、卷(二)第2頁至9頁、第152頁至166頁、第17
    8頁至191頁、卷(三)第2頁至13頁、第28頁至44頁）。是上開
    診斷證明書之於審判外之書面陳述，就被告4人部分，均具
    有證據能力；而證人吳俊吉、劉懿萱於警詢，證人丙○○、
    羅文雄於警偵訊中及證人即被告戊○○於偵訊時所為供證等
    審判外之言詞陳述，就被告丁○○、甲○○、己○○部分，
    亦具有證據能力；另證人即被告丁○○於警偵訊時所為供證
    之審判外之言詞陳述，就被告甲○○、己○○部分，具有證
    據能力；證人丙○○於偵訊中證述之審判外言詞陳述，就被
    告戊○○部分，具有證據能力；證人即被告己○○於偵訊時
    所為供證內容等審判外之言詞陳述，對於被告甲○○、丁○○部分，亦有證據能力。
  (二)再按證人、鑑定人依法應具結而未具結者，其證言或鑑定意
    見，不得作為證據。刑事訴訟法第158條之3定有明文。本件
    證人吳俊吉、劉懿萱、丙○○於警詢，及證人羅文雄於警偵
    訊時所為之證詞，暨證人即被告丁○○於警偵訊、證人即被
    告己○○於偵訊時所為供證內容，均未經具結，被告戊○○
    及其指定辯護人於原審法院審理中復已陳明證人吳俊吉、劉
    懿萱、丙○○於警詢，及證人羅文雄於警偵訊時暨證人即被
    告丁○○於警偵訊、證人即被告己○○於偵訊時所為之證述
    內容無證據能力（見原審卷(二)第5頁至6頁），即表示反對將
    此等傳聞證據納入本件證據資料中，依上開規定，並參諸前
    揭(一)所示說明之反面解釋，證人吳俊吉、劉懿萱、丙○○於
    警詢，及證人羅文雄於警偵訊時，暨證人即被告丁○○於警
    偵訊、證人即被告己○○於偵訊時所為之證詞，就被告戊○○之部分即無證據能力。
  (三)按被告以外之人於偵查中向檢察官所為陳述，除顯有不可信
    之情況者外，得為證據，刑事訴訟法第159條之1第2項定有
    明文。偵查中對被告以外之人（包括證人、鑑定人、告訴人
    、被害人及共同被告等）所為之偵查筆錄，或被告以外之人
    向檢察官所提之書面陳述，性質上均屬傳聞證據。惟現階段
    刑事訴訟法規定檢察官代表國家偵查犯罪、實施公訴，依法
    其有訊問被告、證人及鑑定人之權，證人、鑑定人且須具結
    ，而實務運作時，檢察官偵查中向被告以外之人所取得之陳
    述，原則上均能遵守法律規定，不致違法取供，其可信度極
    高，故被告以外之人前於偵查中已具結而為證述，除反對該
    項供述得具有證據能力之一方，已釋明顯有不可信之情況外
    ，不宜以該證人未能於審判中接受他造之反對詰問為由，即
    遽指該證人於偵查中之陳述不具證據能力。經查證人陳雅玲
    於檢察官偵查中所為之陳述，就其如何與被告4人、證人即
    共犯吳子健、及另4名真實姓名年籍均不詳之成年男子共同
    變更詐賭之犯意，而向證人丙○○施以強盜取得前揭借據、
    本案本票等經過均已結證明確；另證人吳子健於95年11月7
    日偵訊中對於其如何與被告4人、證人陳雅玲設計向證人丙○○詐賭，並於賭博後，由被告己○○、甲○○負責令證人
    丙○○簽發本案本票等物之經過情節亦均結證甚詳。是證人
    陳雅玲、吳子健前揭之證詞之憑信性已獲擔保，且證人陳雅
    玲、吳子健亦未表示曾受不法取供之情形，其等所述亦核與
    被告4人之部分自白及其餘證人等之證述內容相符（詳參後
    述實體部分所述）復有前揭診斷證明書、本案本票及借據等
    在卷可稽，並且其等所述內容除指證被告4人及其餘共犯外
    ，並就自身如何參與本案說明甚詳，衡情，亦無僅為捏詞構
    陷被告4人，即無端自白涉犯重罪之必要，再被告戊○○、
    己○○及其等指定、選任辯護人於法院審理中亦均未釋明證
    人陳雅玲、吳子健上開證述有何顯不可信之情況，被告戊○○及其指定辯護人在原審中亦未為反對該項證述有證據能力
    之陳述。而被告丁○○、甲○○雖以證人陳雅玲上開所述顯
    不可信為由，而反對證人陳雅玲上開證述得為證據。然證人
    陳雅玲上開所述，核與被告4人之部分自白及其餘證人等之
    證述各節互相符合，已如前述，並證人陳雅玲、吳子健嗣就
    其前揭所述內容，亦於原審法院審理中供承不移。復查證人
    陳雅玲、吳子健與證人丙○○及被告4人俱無親屬與僱傭關
    係，業經證人陳雅玲、吳子健、丙○○於偵查中結證明確，
    足認證人陳雅玲、吳子健上開於偵查中向檢察官所為之證言
    ，並無顯不可信之情況（最高法院93年度台上字第2397號判
    決要旨可資參照）。再者，原審法院亦已於審理期間，據被
    告4人之聲請傳喚證人陳雅玲到庭予被告4人對質詰問之機會
    ，僅因證人陳雅玲依刑事訴訟法第181條規定行使拒絕證言
    權，致未能進行相關程序，而證人吳子健係因棄保潛逃，致
    所在不明無從傳喚與被告4人對質或詰問，有原審法院審理
    筆錄、及原審法院96年中院彥刑緝字第382號通緝書在卷可
    查，核已盡對被告4人程序權之保障。依據前開說明，證人
    陳雅玲、吳子健上開於偵查中之證言具有證據能力。是被告
    己○○、丁○○、甲○○及其等選任辯護人否認證人陳雅玲
    、吳子健上開偵查中所為之證詞具有證據能力，尚無足採。
  (四)再按被告以外之人於審判中，因所在不明而無法傳喚或傳喚
    不到者，其於檢察事務官、司法警察官或司法警察調查中所
    為之陳述，經證明具有可信之特別情況，且為證明犯罪事實
    之存否所必要者，得為證據。刑事訴訟法第159條之3第3款
    定有明文。而本件證人即被告吳子健於原審法院審理中經合
    法傳喚、拘提均未到庭，而經該院於96年5月8日以96年中院
    彥刑緝字第382號通緝書予以通緝在案等事實，有送達證書
    、拘提報告及上開通緝書等在卷可查，足認證人吳子健之所
    在不明，且被告4人及選任、指定辯護人復未舉出其他足以
    傳喚證人吳子健到庭之處所，乃證人吳子健既因所在不明無
    法傳喚或傳喚不到，而本院參酌證人吳子健於警詢中所述內
    容，與其嗣於偵訊、原審法院羈押訊問及審理中所述內容同
    一，而其於偵訊中所為證述內容，有證據能力，已如前述，
    另其於原審法院羈押及接押訊問時所為證述內容，依刑事訴
    訟法第159條之1第1項規定即有證據能力，其所為同一內容
    且為證明犯罪事實之存否所必要之警詢證詞，依上開規定，
    自應認有證據能力。是被告4人及選任、指定辯護人於原審
    及本院主張證人吳子健上開於警詢中所為之證述無證據能力
    ，亦不可採。
貳、實體部分：
一、訊據上訴人即被告己○○、丁○○、甲○○、戊○○就上開
    事實分別供述如下：被告己○○於原審及本院審理中坦承其
    曾參與前揭詐賭謀議及其嗣曾於前揭時日至該賭場之事實不
    諱；被告丁○○於原審及本院審理中固坦承其曾參與前述詐
    賭及其嗣於取得證人丙○○所簽發之借據、本案本票後，即
    將之交付予證人戊○○收帳之事實不諱；被告甲○○於原審
    及本院審理中對於其曾至該賭場之事實坦認不諱；被告戊○○於原審及本院審理中對於其曾參與前述詐賭及其嗣自被告
    丁○○處取得前揭借據、本案本票後，將之交予案外人林昌
    整代向證人丙○○討債等事實亦供承不諱。惟被告4人均矢
    口否認有何強盜取財之犯行。被告己○○辯稱：當時伊依計
    趕至現場參與詐賭行為時，就被人擋在樓梯口處，不讓伊上
    樓進入賭場，伊當時有聽到樓上賭場內有打罵聲，但不知道
    發生何事；證人丙○○遭人強逼簽發借據、本票之事，實與
    伊無關云云。被告丁○○辯稱：當時證人丙○○自己要簽本
    票，並非係遭毆打後才簽的，但伊曾一度離場，此期間內，
    證人丙○○是否遭人毆打，伊不知道云云。被告甲○○辯稱
    ：當天伊是到現場找朋友聊天泡茶，事先並不知道被告丁○○等人要詐賭，期間伊曾上樓看一下賭博情形，但伊真的沒
    有詐賭，不知道為何會被扯進來云云。被告戊○○則辯稱：
    當天是證人吳子健臨時通知伊到場佯裝賭客，以協助詐賭，
    伊待了約1、2小時後就先走，之後的事，伊就不知道了，伊
    確未參與事後之強盜行為云云。
二、惟查：
  (一)上開犯罪事實，業據證人陳雅玲於偵訊及原審與本院另案（
    本院96年度上訴字第2473號）審理中證述綦詳（證人陳雅玲
    於原審及本院審理中之供證，依刑事訴訟法第15 9條之1第1
    項規定亦有證據能力，下同），除與被告4人上開自白不諱
    部分之內容相符外，並核與證人丙○○於警偵訊中證述（但
    就被告戊○○部分，因被告戊○○及其指定辯護人否認證人
    丙○○之警詢證詞具有證據能力，故不採為被告戊○○部分
    之實體認定所用。惟因被告己○○、丁○○、甲○○及其等
    選任辯護人均不爭執證人丙○○警詢證詞之證據能力，則仍
    得採為被告己○○、丁○○、甲○○部分之實體認定所用）
    如何受證人陳雅玲邀約參與被告丁○○之生日飲宴，並轉往
    上開賭場後，在該賭場內遭人毆打、脅令強簽本票；及其嗣
    又如何遭證人羅文雄催討該等票款等經過情節，及證人吳俊
    吉、劉懿萱於警詢中證述（除被告戊○○部分不採為實體認
    定所用外，餘就被告己○○、丁○○、甲○○部分均得採為
    實體認定所用，理由同證人丙○○部分所述）如何與被告丁○○、證人丙○○及案外人藍葦純在「好樂迪KT V」內飲酒
    、唱歌後，再轉往上開賭場等經過情節，暨被告即證人戊○○（此部分，就被告戊○○本身係屬自白，就被告己○○、
    丁○○、甲○○部分係屬證人證詞，以下關於被告戊○○之
    供證部分，均相同）於偵訊中供證如何將前揭借據、本案本
    票交予案外人林昌整討債，並因此簽立委託書1紙予案外人
    林昌整收執等經過情節，暨證人羅文雄於警偵訊中證述（除
    被告戊○○部分不採為實體認定所用外，餘就被告己○○、
    丁○○、甲○○部分均得採為實體認定所用，理由同證人丙○○部分所述）如何受案外人林昌整委託向證人丙○○催討
    上開票款等經過情節相符，並核與證人吳子健於警詢中供證
    ：「（員警問：當晚有何人跟被害人陳先生一起賭博？）我
    當晚邀甲○○、戊○○、己○○及一些綽號、真實姓名不詳
    等人已經在賭場內等被害人陳先生前來。」、「（員警問：
    陳先生輸掉七百萬元後是由何人叫被害人簽下本票，共幾張
    ？）‧‧‧由甲○○及己○○二人威脅陳先生簽下3張本票
    。」、「（員警問：當時是何人要求被害人簽押本票？及毆
    打被害人？）由甲○○及己○○等人要求被害人簽本票，當
    時被害人說這只是隨意玩玩，沒輸那麼多錢所以不願意簽下
    本票，現場有很多人毆打被害人‧‧‧」、「（員警問：你
    在現場有無看見何人取走身上〈指證人丙○○〉之現金3,00
    0元及身分證及一些證件？）我當時只看見甲○○有拿證件
    核對本票上之資料‧‧‧」，證人吳子健於95年11月7日偵
    訊中結證：「（檢察官問：就本件丙○○的案件，甲○○、
    戊○○是否有涉案，他們做些什麼行為？）他們都有涉案，
    甲○○、戊○○先在賭場裡面充當賭客，‧‧‧簽本票的事
    是己○○、甲○○處理的。‧‧‧丙○○簽本票時，戊○○
    也有上去看‧‧‧」，證人吳子健於原審法院羈押訊問時供
    證：「（原審問：對於檢察官移送之內容有何意見？）‧‧
    ‧己○○會教丁○○如何下藥，下藥後，被害人會變遲鈍，
    被害人會認為自己賭博輸錢，後來被害人就會知道輸錢，就
    會簽立本票，95年2月19日被害人丙○○是陳雅玲找來的，
    就是我們選定的對象‧‧‧丁○○會和陳雅玲帶丙○○先去
    KTV喝酒，在喝酒時丁○○會找機會下藥，等對方有反應時
    候，就帶到賭場來，我和己○○就在賭場，戊○○、綽號『
    達古』（指被告甲○○，下同）之人在場，‧‧‧丁○○邀
    丙○○合股賭博，結果他們二人就輸很多錢，後來丁○○和
    丙○○每人簽立3,500,000元本票，‧‧‧原本丙○○不簽
    ，當時是由己○○和『達古』要求丙○○簽立本票，‧‧‧
    丙○○有受傷，當時4、5個人，有的在拉，有的在打，‧‧
    ‧後來丙○○有簽3張本票，我有看到『達古』看丙○○的
    身分證號碼‧‧‧」、「（原審問：既然是下藥詐賭、為何
    有拉扯、毆打、要求簽立本票之情形？）因為丙○○不簽本
    票。」、證人吳子健於原審法院接押訊問時供證：「（原審
    問：對檢察官起訴事實有何意見？）事實經過沒有意見，我
    都承認。我有設局讓丙○○賭博輸錢，然後再叫他簽總共
    3,50 0,000元的本票3張，賭博的時候我有在場，在場人員
    有我、己○○、丁○○、戊○○、甲○○、陳雅玲、被害人
    丙○○，陳雅玲是與丙○○一起來的。己○○是後來來的，
    但是開始賭博的時候他就在場看了‧‧‧己○○是把藥拿給
    丁○○，KTV我沒有去，我們本來的計畫是把被害人帶去KTV
    ，由丁○○負責趁被害人不注意時，將藥物放在被害人的飲
    料內給被害人喝，再把被害人帶去豐東路的賭場內，當天也
    是這樣做‧‧‧當天賭博時，除了陳雅玲外，我剛剛所述在
    場的人都有下場去賭博，當時實際上的詐賭方式是戊○○、
    己○○二人趁丙○○不注意時，偷換麻將的牌子，因為我有
    看到。被害人輸了3,000,000元餘，甲○○、己○○就拿出
    本票叫丙○○寫，丙○○一開始不要寫，‧‧‧之後看到丙○○眼角有受傷的痕跡，丙○○後來簽，但是亂簽，甲○○
    後來又從樓下把票拿到樓上叫丙○○重簽，共簽2次，共3張
    本票‧‧‧丁○○那天假裝輸。賭博的場地是我找的，我帶
    己○○、戊○○、甲○○先去那裡整理一下‧‧‧我確定己○○有在現場‧‧‧」等情；及被告即證人丁○○（此部分
    ，就被告丁○○本身係屬自白，就被告己○○、甲○○部分
    係屬證人證詞，但不採為被告戊○○部分之實體認定所用，
    以下關於被告丁○○之供證，均相同）於警詢時供證：「（
    員警問：你在〈應為載之誤〉丙○○至賭場後，現場有何人
    ？在作何事？）現場有吳子健、己○○‧‧‧、及甲○○，
    還有5、6人我不認識的人‧‧」、「（員警問：當初是由誰
    跟丙○○一起賭博？是玩何種賭具？）是由吳子健、己○○
    、‧‧‧、及甲○○和我跟丙○○一起賭博玩麻將推筒。」
    、被告即共犯丁○○於偵訊中供證：「（檢察官問：請說明
    95年2月19日強盜丙○○之經過？）是95年2月19日的中午吳
    子健打電話找我，他叫我晚上去KTV訂包廂，陳雅玲會帶丙○○過來，以為我慶生為藉口，‧‧‧晚上7點多至KTV，現
    場的有我、我女朋友藍葦純、陳雅玲、丙○○、及陳雅玲的
    男性朋友（指吳俊吉）及該名朋友的女朋友（指劉懿萱），
    我就按照計畫將粉末加入丙○○的高梁酒內，他後來就醉了
    ，我們就帶丙○○去吳子健開設的賭場‧‧‧丙○○賭輸了
    3,500,00 0元，那天有己○○、吳子健、‧‧‧、我、甲○○、丙○○及5、6個我不認識的人參與賭博，在場的他們都
    知道那天的目標是丙○○。」等情；及被告即證人戊○○於
    偵訊中供證：「（檢察官問：為何你會持有被害人丙○○簽
    發的本票？）是丁○○拿給我的。」、「（檢察官問：當天
    賭博時是否有見到甲○○在場？）有。」等情；暨被告即共
    犯己○○（此部分，就被告己○○本身係屬自白，就被告丁○○、甲○○部分係屬證人證詞，但不採為被告戊○○部分
    之實體認定所用，以下關於被告己○○之供證，均相同）於
    偵訊中供證：「（檢察官問：白色粉末是何人提供？）是我
    去買的‧‧‧」、「（檢察官問：何人毆打丙○○？）吳子
    健的朋友，我不認識，我看到就有5、6人在場，現場很混亂
    。」等情相吻合，此外，復有行政院衛生署豐原醫院95年2
    月20日診斷證明書（丙○○）1份在卷可憑，及前揭證人丙○○所書立之借據、本案本票及被告即共犯戊○○所書立交
    予案外人林昌整向證人丙○○討債所用之委託書1紙（上開
    借據、本案本票、委託書之原本，嗣由案外人林昌整委託案
    外人柯錡呈交由臺灣臺中地方法院檢察署檢察官予以查扣）
    等扣案可稽，堪認前揭證人等及被告等之自白，確與事實相
    符，應可採信，並據為被告4人論罪科刑之依據。
  (二)被告己○○、丁○○、甲○○、戊○○雖分別以前詞置辯，
    然其等如何參與本案，已據前述甚詳，不復贅敘。且：(1)被
    告己○○於95年10月10日原審法院羈押訊問時，雖仍矢口否
    認毆打證人丙○○等情，但對於其當時確曾至樓上賭場內察
    看一情，則已明確供承不諱（見原審95年聲羈字第1479號卷
    第5頁反面），併其於偵訊時亦坦認：「（檢察官問：何人
    毆打丙○○？）吳子健的朋友，我不認識，我看到就有5、6
    人在場，現場很混亂。」等語，即對於證人丙○○遭人毆打
    、脅令強簽本案本票等物時，其確實在場見聞一情，亦供承
    甚詳，均核與證人陳雅玲、吳子健前揭證述內容相符，足可
    採信，是其事後更異供詞，改稱當時係遭人阻擋在樓下樓梯
    口處，並未上樓云云，無乃推諉卸責之詞，自不可信，益徵
    證人陳雅玲、吳子健前揭證詞信而有據。(2)被告甲○○如何
    參與本案犯行，除據證人陳雅玲、吳子健證稱如上外，並據
    證人即被告丁○○證稱當時被告甲○○亦與證人丙○○對賭
    ，其知道詐賭對象就是證人丙○○等語甚詳，參之被告甲○○與證人即被告丁○○係親屬，關係密切，衡情，證人即被
    告丁○○尚無構詞誣陷被告甲○○之必要，堪認證人即被告
    丁○○上開供證內容，足資為證人陳雅玲、吳子健前揭證詞
    之補強證據，是丁○○、戊○○在本院所稱甲○○進去看一
    下就走了等情，與上揭事證不合，自難採為被告甲○○有利
    之證據。被告甲○○否認知情及參與本案云云，均係避責之
    詞，不可採信。(3)證人丙○○遭毆打強簽本票時，被告戊○○確實在場，已據證人陳雅玲、吳子健證述甚詳，且觀證人
    丙○○於原審法院審理中雖未能明確指認當日實際動手之人
    ，但對於其中有貌似被告戊○○之人在場，則始終堅持不變
    一情，堪認證人陳雅玲、吳子健此部分指證，應符事實，被
    告戊○○辯稱當時其未在場云云，核係避責之詞，不可取信
    。況本案本票、借據等物，嗣係由被告戊○○負責收執轉交
    予案外人林昌整代向證人丙○○追索票款，以朋分享用，為
    被告戊○○所自白不諱，衡情，其若非參與本案，則本案共
    犯等人顯無將費力所強盜而得之財物，無端分受予被告戊○○享受之必要，由此可見，被告戊○○應確有參與本案之情
    ，甚是顯然，更徵被告戊○○前開所辯，委不可信。
    (4)又被告丁○○於證人丙○○遭毆打強簽本票時確實在場，
    亦據證人陳雅玲、吳子健證述甚詳，被告丁○○空言否認，
    已不可信。況被告丁○○斯時係與證人丙○○合股，並平均
    分擔輸款，其並於賭博後，先行佯裝簽發本票，以與其餘共
    犯相互唱和，藉此訛騙證人丙○○簽發本票，依當時情事發
    展，其必當全程在場，以不使證人丙○○心生懷疑，或持以
    為轉嫁諉責之理由，是其辯稱當時已先行離場云云，衡乃卸
    罪之詞，猶不可信。
  (三)至證人戊○○嗣經被告丁○○、甲○○、己○○聲請傳喚到
    庭證稱：其當時先行離開時，有在一樓樓梯口遇到被告己○○，當時亦有一不知名男子勸說被告己○○不要上去，而被
    告甲○○則係在樓下泡茶，並沒有參與賭博云云；另證人丁○○經被告己○○、戊○○聲請傳喚到庭證稱：證人丙○○
    簽本票時，被告己○○、戊○○並未在場云云；在本院亦為
    類此之供述。然查證人戊○○、丁○○上開證述內容，均核
    與原審及本院前述調查結果不符，難以採信。再者，證人戊○○所述被告甲○○未參與賭博云云，已與其先前所稱：「
    （檢察官問：當天賭博時是否有見到甲○○在場？）有。」
    等情不合；此外，證人戊○○於警詢時起，經偵訊及原審法
    院羈押、接押訊問時，雖均辯稱當時其先離場云云，但從未
    曾表示曾經在樓梯口遇到被告己○○，並見到另一不詳男子
    攔阻被告己○○上樓一情，且被告己○○亦從未曾供述有在
    樓梯口遇到證人戊○○一情；由此可見，證人戊○○上開證
    述內容當乃臨訟虛偽附和之詞，不可採信。又證人丁○○上
    開所述，亦核與被告己○○自白所稱「（檢察官問：何人毆
    打丙○○？）吳子健的朋友，我不認識，我看到就有5、6人
    在場，現場很混亂。」等語不合，亦係附和之詞，不可採信
    。
  (四)綜上所述，被告4人前揭辯解均不可信，本案事證明確，被告
    4人犯行均堪認定。另被告己○○、游志偉、甲○○三人聲
    請詰問證人陳雅玲、吳子健二人作證一節，因陳雅玲已明確
    行使拒絕證言權；吳子健則已逃亡行蹤不明，經原審法院通
    緝在案，詳如前述，故均無從傳、拘作證，特予敘明。
三、按本票為設權證券，其權利之發生必須作成證券；本票亦屬
    有價證券，其權利之行使或處分必須占有該證券。是本票權
    利之發生、行使及處分既與證券之作成或占有具有不可分離
    之關係，自亦具有「物」之性質，而得為竊盜罪（刑法第32
    0條第1項）、詐欺取財罪（刑法第339條第1項）、強盜取財
    罪（刑法第328條第1項）或恐嚇取財罪（刑法第346條第1項
    ）等犯罪之客體，非僅單純之權利或財產上之利益（最高法
    院89年度台上字第3724號判決要旨可資參照）。又本案本票
    之發票日均為95年5月20日、到期日則均為95年2月20日，雖
    到期日均係在發票日前。然票據雖為文義證券，但亦為流通
    證券，惟依票據有效解釋原則，該本票法定絕對應記載之事
    項既無欠缺，即不得認為無效，而到期日為相對的應記載事
    項，如為不可能之日期，似可認係到期日之欠缺，解釋上應
    視為無記載（即視為見票即付）（臺灣高等法院暨所屬法院
    70 年度法律座談會民事類第42號研討結論及司法院70年9月
    4日70廳民一字第0649號函覆意見可資參照），故本案本票
    仍為有效票據，應無疑義。是被告己○○、丁○○、甲○○
    、戊○○與共犯吳子健、陳雅玲及另4名真實姓名年籍均不
    詳之成年男子間，原基於詐欺取財之犯意聯絡，而共同設局
    向證人丙○○詐賭，並訛騙證人丙○○簽立前揭本票、借據
    等，然因證人丙○○不從，被告4人及其等前述共犯等人為
    圖順利取得該等本票，即共同變更詐欺取財之犯意為結夥三
    人以上強盜之犯意，而推由被告己○○夥同上開4名真實姓
    名年籍均不詳之成年男子以徒手毆擊證人丙○○臉、臀部等
    處，使證人丙○○因此受有兩側眼瞼瘀傷各44公分、臀部
    挫傷等傷害，被告戊○○並在旁向證人丙○○恫嚇稱：若你
    不簽的話，陳雅玲、丁○○及你都不要想離開現場等語，而
    共同以此強暴、脅迫之方式，致使證人丙○○因此而不能抗
    拒，依其等之令簽交予前揭借據及屬有效票據之本案本票等
    得逞，核其等所為均係犯強盜既遂而有刑法第321條第1項第
    4款之情形，各應論以同法第330條第1項結夥三人以上強盜
    既遂罪。被告4人先前所為之詐賭行為（無賭博之真意，應
    不構成賭博罪），係強盜行為之一部，應不另論罪（最高法
    院87年度台上字第4008號著有判決要旨可資參照）。被告4
    人於強盜行為過程中，因推由被告己○○及另4名真實姓名
    年籍均不詳之成年男子毆打證人丙○○之臉、臀部等處，使
    證人丙○○因此受有兩側眼瞼瘀傷各44公分、臀部挫傷等
    傷害，乃施強暴之當然結果，因不另論傷害罪（最高法院91
    年度台上字第1441號判決要旨可資參照）。被告4人與吳子
    健、陳雅玲及另4名真實姓名年籍均不詳之成年男子間，就
    上開犯行，有犯意聯絡，行為分擔，均為共同正犯。又被告
    4人行為後，刑法業於94年1月7日修正，於同年2月2日公佈
    ，於95年7月1日施行。修正後刑法第2條第1項明文：「行為
    後法律有變更者，適用行為時之法律。但行為後之法律有利
    於行為人者，適用最有利於行為人之法律。」改採「從舊從
    輕」主義，係規範行為後法律變更所衍生新舊法律比較適用
    之準據法，以適用最有利於行為人之法律為原則。據此，法
    院裁判時已在新法施行之後，雖新舊法之內容有所修正，但
    對行為人倘無有利或不利之情形者（例如僅修正法律用語，
    新舊法法定仍屬相同），即無適用上開規定為新舊法比較之
    問題。查，刑法第28條原規定：「二人以上共同『實施』犯
    罪之行為者，皆為共同正犯。」亦於上述時間同時修正為：
    「二人以上共同『實行』犯罪之行為者，皆為共同正犯。」
    將舊法之「實施」修正為「實行」。原「實施」之概念，包
    含陰謀、預備、著手及實行等階段之行為，修正為僅共同實
    行犯罪行為始成立共同正犯。是新法共同正犯之範圍縮小，
    排除陰謀犯、預備犯之共同正犯。新舊法共同正犯之規定固
    有修正。但對本件被告4人與共犯吳子健、陳雅玲及另4名真
    實姓名年籍均不詳之成年男子係基於犯意聯絡，共同實行結
    夥三人以上強盜犯行而言，不論新法、舊法，均構成共同正
    犯，上述刑法第28條之修正內容，對於被告4人並無「有利
    或不利」之影響，依前述說明，自無適用修正後刑法第2條
    第1項之規定為比較新舊法適用之必要（最高法院95年度台
    上字第5669號判決理由參照），本件爰逕行適用修正後刑法
    第28條之規定論處（最高法院95年11月7日95年度第21次刑
    事庭會議決議意旨參照）。被告己○○前因賭博、恐嚇等案
    件，經本院分別判處有期徒刑7月、5月，並定其應執行刑為
    有期徒刑10月確定，於93年1月22日縮短刑期執行完畢之事
    實，有臺灣高等法院被告前案紀錄表等可查，其受有期徒刑
    執行完畢後，於5年以內再故意犯本件有期徒刑以上之罪，
    不論依修正前、後之刑法規定，均為累犯，應逕依修正後刑
    法第47條第1項規定（上開最高法院刑事庭會議決議意旨參
    照），加重其刑。原審經審酌被告4人均正值壯年，不思以
    合法途徑獲取財富，而藉以設局詐賭獲利之心態已屬可議，
    嗣見證人丙○○未受騙而簽立本票，竟共同躍升犯意，而對
    證人丙○○施以強盜，以迫令其簽交前揭借據、本案本票等
    ，造成證人丙○○精神驚嚇，並使其生活平增困擾，且犯罪
    後均未坦承犯行，態度不佳，並耗費訴訟資源不輕，本均不
    宜輕縱，惟念其等已與證人丙○○以200,000元達成調解，
    並已依約履行完畢，有原審法院調解結果報告書等在卷可稽
    ，相當程度減少證人丙○○所受之損害，及其等犯罪之手段
    暨被告己○○為累犯，量刑應較被告丁○○、甲○○、戊○○為重等一切情狀，適用刑法第28條、刑法第330條第1項、
    刑法第47條第1項，分別量處己○○有期徒刑柒年肆月，丁○○、甲○○、戊○○各有期徒刑柒年貳月。並敘明公訴人
    雖請求從輕量處被告丁○○有期徒刑6年，然按被告丁○○
    所犯刑法第330條第1項結夥三人以上強盜既遂罪之法定最低
    本刑為有期徒刑7年，公訴人上開所請遠低於該罪之法定最
    低本刑，顯於法不合，難以採酌。核其認事用法，均無違誤
    ，量刑亦屬妥適。被告等上訴意旨己○○、丁○○均以原判
    決與事實不符；戊○○以其僅參與賭博而原審量刑過重；甲○○則以完全不知情而未涉案各情，均指摘原判決不當，皆
    無理由，均應駁回。
參、據上論斷，應依刑事訴訟法第368條，判決如主文。
本案經檢察官乙○○到庭執行職務。
中　　華　　民　　國　　96　　年　　12　　月　　25　　日
              刑事第六庭    審判長法　官  李  文  雄
                                  法　官  邱  顯  祥
                                  法　官  林  靜  芬
上列正本證明與原本無異。
如不服本判決應於收受送達後十日內向本院提出上訴書狀，其未
敘述上訴之理由者並得於提起上訴後十日內向本院補提理由狀（
均須按他造當事人之人數附繕本）「切勿逕送上級法院」。
                                  書記官  廖  次  芬
中　　華　　民　　國　　96　　年　　12　　月　　26　　日
